臺灣高等法院高雄分院刑事判決　　　　96年度上易字第1023號
上　訴　人　台灣高雄地方法院檢察署檢察官
上　訴　人
即　被　告　甲○○
上列上訴人因被告業務侵占案件，不服臺灣高雄地方法院96年度
易字第966 號中華民國96年8 月29日第一審判決（起訴案號：臺
灣地方法院檢察署95年度偵字第32127 號），提起上訴，本院判
決如下：
    主  文
上訴駁回。
    事實及理由
一、本案經本院審理結果，認第一審以被告甲○○犯刑法第56條
    （修正前）、第336 條第2 項之連續侵占業務上所持有之物
    罪，並審酌被告犯罪動機、目的、手段、行為所生危害，及
    犯後坦白承認等一切情狀，並以被告最後之犯罪時點，均在
    96 年4月24日減刑基準日之前，且所犯之罪核與該條例第2
    條第1 項之規定相符，復無同條例第3 條限制減刑之除外情
    形，乃減刑為有期徒刑6 月並諭知易科罰金之折算標準，其
    認事用法及量刑均無不當，應予維持，並引用第一審判決書
    記載之事實、證據及理由（如附件）。
二、公訴人據告訴人之具狀請求上訴意旨略以：被告先後多次犯
    行，對告訴人傷害極大，犯後又未與告訴人達成和解，原審
    量刑過輕；以及被告上訴以願意與告訴人和解，只是無法一
    次全部償還，請求輕判云云，惟按量刑輕重係屬事實審法院
    得依職權自由裁量之事項，苟已在法定刑範圍內，斟酌刑法
    第57條各款所列情狀而未逾法定刑度，即不得指為違法。原
    判決理由已說明斟酌被告犯罪之動機、目的、手段、犯罪行
    為所生危害及犯後坦承犯行之態度等一切情狀，據為量刑之
    依據，經核並無違誤，公訴人及被告上訴意旨任意指摘原審
    適法裁量權之行使，為無理由，應予駁回。
據上論結，應依刑事訴訟法第373條、第368條，判決如主文
本案經檢察官姜麗儒到庭執行職務。
中　　華　　民　　國　　96　　年　　11　　月　　30　　日
                  刑事第八庭    審判長法  官  李炫德
                                      法  官  李政庭
                                      法  官  簡志瑩
以上正本證明與原本無異。
不得上訴。
中　　華　　民　　國　　96　　年　　11　　月　　30　　日
　　　　　　　　　　　　　　　　　　　書記官  白  蘭
附錄本判決論罪科刑法條：
中華民國刑法第336條第2項
（公務公益侵占罪、業務侵占罪）
對於公務上或因公益所持有之物，犯前條第 1 項之罪者，處 1
年以上 7 年以下有期徒刑，得併科 5 千元以下罰金。
對於業務上所持有之物，犯前條第 1 項之罪者，處 6 月以上
5 年以下有期徒刑，得併科 3 千元以下罰金。
前二項之未遂犯罰之。
附件:
臺灣高雄地方法院刑事判決　　　　　　　 96年度易字第966號
公　訴　人　臺灣高雄地方法院檢察署檢察官
被　　　告　甲○○
上列被告因業務侵占案件，經檢察官提起公訴（95年度偵字第32
127 號），嗣被告於本院準備程序進行中，就被訴事實為有罪之
陳述，經合議庭裁定由受命法官獨任適用簡式審判程序審理，本
院判決如下：
    主  文
甲○○意圖連續為自己不法之所有，而侵占對於業務上所持有之
物，處有期徒刑壹年，減為有期徒刑陸月，如易科罰金，以銀元
佰元即新臺幣玖佰元折算壹日。
    事  實
一、甲○○原係址設高雄縣鳳山市○○路63號全球專業法院代標
    公司高雄店之仲介人員，平日替客戶辦理代標法拍屋與代辦
    房屋貸款等業務，為從事業務之人。於民國93年5 月間，受
    乙○○之委託，以乙○○之弟劉煌之名義，代為標得位於
    高雄縣美濃鎮下竹圍21之12號法拍屋後，竟基於意圖為自己
    不法所有之概括犯意，連續於93年5 月25日、同年6 月10日
    ，持乙○○交付之領款印鑑，至玉山商業銀行七賢分行分別
    領取新臺幣（下同）40萬元、94萬元，將前開2 筆乙○○原
    本授權甲○○應用以支付上開標得之法拍屋之價款，分別予
    以侵吞入己而挪為他用，侵占款項共計134 萬元。嗣乙○○
    於95年6 月間欲以該標得之法拍屋辦理抵押貸款，經向銀行
    查詢始悉上情。
二、案經乙○○訴由臺灣高雄地方法院檢察署檢察官偵查起訴。
    理  由
壹、程序部分：
    本件被告所犯為死刑、無期徒刑或最輕本刑為3 年以上有期
    徒刑以外之罪，其於準備程序中就被訴事實為有罪之陳述，
    經法官告知簡式審判程序之旨，並聽取公訴人及被告之意見
    後，依刑事訴訟法第273 條之1 第1 項規定，裁定由受命法
    官獨任進行簡式審判程序，合先敘明。
貳、實體部分：
一、認定犯罪事實所憑之證據：
    訊據被告甲○○對於上揭事實均坦承不諱，核與告訴人乙○
    ○指述之情節大致相符，且有玉山商業銀行七賢分行93年5
    月25日、6 月10日領取乙○○帳戶內40萬元、94萬元之取款
    憑條2 紙、名片1 張在卷可佐（見95年度他字第2988號卷第
    9 頁、第29頁），是被告上開自白確與事實相符，足堪採為
    論罪科刑之依據。綜上本件事證明確，被告犯行堪以認定。
二、所犯罪名及科刑理由：
(一)本件法律之變更適用：
  1.就業務侵占罪罰金刑最低刑度之變更：
    被告行為後，刑法業於94年2 月2 日經總統以華總一義字第
    09400014901 號令修正公布，並於95年7 月1 日施行，刑法
    施行法第1 條之1 亦於95年6 月14日經總統以華總一義字第
    09500085181 號令公布施行，參酌最高法院95年5 月23日刑
    事庭第8 次會議決議，修正後刑法第2 條第1 項之規定，係
    規範行為後法律變更所生新舊法律比較適用之準據法，於修
    正後刑法施行後，應適用修正後刑法第2 條第1 項之規定，
    為「從舊從輕」之比較。又現行刑法第336 條2 項所定罰金
    刑之最高額為新臺幣90,000元；而被告行為時，依刑法第33
    6 條第2 項、罰金罰鍰提高標準條例第1 條、現行法規所定
    貨幣單位折算新臺幣條例第2 條規定，罰金數額則係以銀元
    （以新臺幣元之3 倍折算）計算，並提高為2 倍至10倍，其
    所定罰金刑之最高額亦為新臺幣90 ,000 元。然於個案中宣
    告罰金刑時，依修正前刑法第33條第5 款規定，罰金最低額
    可為銀元1 元（即新臺幣3 元），惟依修正後刑法第33條第
    5 款規定，罰金最低額則為新臺幣1,000 元，此種行為後法
    律有變更之情形，比較結果，行為後之法律並無較有利於行
    為人可言，自應依刑法第2 條第1 項前段之規定，就被告前
    揭事實欄一(一)所示之行，適用修正前之舊法。
  2.連續犯之廢除：
    按刑法第56條連續犯之規定，均業於前開刑法修正時刪除，
    連續犯之刪除雖非犯罪構成要件之變更，但顯已影響行為人
    刑罰之法律效果，自屬法律有變更，自應依新法第2 條第1
    項之規定，適用最有利於行為人之法律（參見最高法院95年
    度第8 次刑事庭會議決議五）。因而比較新、舊法結果，被
    告上開業務侵占犯行，若予分論併罰，顯較以連續犯論分別
    將之以一罪為不利。是自應依刑法第2 條第1 項前段規定，
    以舊法規定有關連續犯之規定論處
  3.就易科罰金折算標準之變更：
    本件被告為犯罪時之刑法第41條第1 項前段規定：「犯最重
    本刑為5 年以下有期徒刑以下之刑之罪，而受6 個月以下有
    期徒刑或拘役之宣告，因身體、教育、職業、家庭之關係或
    其他正當事由，執行顯有困難者，得以一元以上三元以下折
    算一日，易科罰金。」，又受刑人行為時之易科罰金折算標
    準，依修正前罰金罰鍰提高標準條例第2 條前段規定（現已
    刪除），就其原定數額提高為100 倍折算1 日，則本件受刑
    人行為時之易科罰金折算標準，應以銀元三百元折算1 日，
    經折算為新臺幣後，應以新臺幣九百元折算為1 日。惟94年
    1 月7 日修正、94年2 月2 日公布、95年7 月1 日施行之刑
    法第41條第1 項前段則規定：「犯最重本刑為5 年以下有期
    徒刑以下之刑之罪，而受6 個月以下有期徒刑或拘役之宣告
    者，得以新臺幣一千元、二千元或三千元折算一日，易科罰
    金。」比較修正前後之易科罰金折算標準，以95年7 月1 日
    修正公布施行前之規定，較有利於被告，則應依刑法第2 條
    第1 項前段規定，適用修正前刑法第41條第1 項前段規定，
    定其易科罰金之折算標準。
  4.另刑法分則之罪，其罰金刑貨幣單位由銀元修正為新臺幣之
    法律適用，非屬法律變更，不生新舊法比較問題，而應適用
    刑法施行法第1-1 條規定，有臺灣高等法院暨所屬法院95
    年法律座談會刑事類提案第16號、第19號法律問題研究結論
    ，可資參照，併附敘明。
(二)經查，被告於案發時係前揭法院代標公司仲介人員，平日替
    客戶辦理代標法拍屋與代辦房屋貸款等業務，為從事業務之
    人，竟利用職務之便，將業務上保管持有之告訴人之前揭現
    金款項，予以侵占入己，核其之所為，係犯刑法第336 條第
    2 項之業務侵占罪。
(三)被告數次業務侵占犯行，時間緊接、手法相同，觸犯構成要
    件相同之罪名，顯係基於概括犯意反覆為之，應修正前刑法
    第56條連續犯之規定，論以一罪，並均加重其刑。
(四)爰審酌被告假藉職務上之機會，分別將乙○○之款項共計13
    4 萬元挪為私用，自屬可議，惟念及被告犯後坦承犯行，態
    度尚佳，且無任何前科紀錄，有臺灣高等法院被告前案紀錄
    表1 紙可稽，素行良好，雖迄未與告訴人達成和解，惟目前
    按月替告訴人繳交貸款，亦據告訴人陳明在卷（見本院卷第
    79頁），及其犯罪之手段、目的、動機、所生危害等其他一
    切情狀，量處如主文所示之刑。又被告犯罪後，中華民國九
    十六年罪犯減刑條例業於96年7 月4 日修正公布，並自同年
    7 月16日起施行，本件被告最後之犯罪時點，均在96年4 月
    24日減刑基準日之前，且所犯之罪核與該條例第2 條第1 項
    之規定相符，復無同條例第3 條限制減刑之除外情形，爰依
    該條例第2 條第1 項第3 款規定，減其上開宣告刑期二分之
    一，並諭知易科罰金之折算標準。
據上論斷，應依刑事訴訟法第273 條之1 第1 項、第284 條之1
、第299 條第1 項前段，刑法第2 條第1 項、第336 條第2 項、
修正前（下同）刑法第56條、第41條第1 項前段，刪除前罰金罰
鍰提高標準條例第2 條，刑法施行法第1 條之1 ，中華民國九十
六年罪犯減刑條例第2 條第1 項第3 款、第7 條、第9 條，判決
如主文。
本案經檢察官董秀菁到庭執行職務。
中　　華　　民　　國　　96　　年　　8 　　月　　29　　日
                  刑事第十七庭    法  官  李育信
以上正本證明與原本無異。
如不服本判決應於收受本判決後10日內向本院提出上訴書狀，並
應敘述具體理由，如未敘述上訴理由者，應於上訴期間屆滿後20
日內補提理由書狀於本院（均須按他造當事人之人數附繕本）「
切勿逕送上級法院」。
中　　華　　民　　國　　96　　年　　8 　　月　　29　　日
 　　　　　　　　　　　　　　　　 書記官  廖佳玲
附錄本案論罪科刑法條全文
中華民國刑法第336 條 (公務公益侵占罪、業務侵占罪)
對於公務上或因公益所持有之物，犯前條第1 項之罪者，處1 年
以上7 年以下有期徒刑，得併科5,000 元以下罰金。
對於業務上所持有之物，犯前條第1 項之罪者，處6 月以上5 年
以下有期徒刑，得併科3,000 元以下罰金。
前2 項之未遂犯罰之。
